臺灣臺南地方法院刑事判決　　　　　　 99年度交易字第150號
公　訴　人　臺灣臺南地方法院檢察署檢察官
被　　　告　黃文智
　　　　　　林亦哲
上　一　人
選任辯護人　莊信泰律師
上列被告等因過失致死案件，經檢察官提起公訴（99年度偵字第
769、3911號），被告就被訴事實為有罪之陳述，本院裁定改依
簡式審判程序審理，判決如下：
    主  文
黃文智因過失致人於死，處有期徒刑陸月，如易科罰金，以新臺
幣壹仟元折算壹日。
林亦哲因過失致人於死，處有期徒刑伍月，如易科罰金，以新臺
幣壹仟元折算壹日，緩刑貳年。
    事  實
一、黃文智於民國98年12月4日上午10時55分許，駕駛車號5175
    -WY號自小客車，沿臺南市○○路由東往西方向行駛，行經
    東豐路與勝利路號誌故障之交岔路口時，本應注意汽車行駛
    時，駕駛人應注意車前狀況，減速慢行，並隨時採取必要之
    安全措施，且行車速度，依速限標誌或標線之規定，無速限
    標誌或標線者，行車時速不得超過50公里，而依當時天氣晴
    、日間自然光線、柏油路面乾燥無缺陷、無障礙物、視距良
    好等情，並無不能注意之情事，竟疏未為前揭注意，即貿然
    前行通過該交岔路口，適有亦疏未注意行至號誌故障之交岔
    路口，支線道車應暫停讓幹線道車先行，少線道車應暫停讓
    多線道先行之林亦哲騎乘車號9GN-002號重型機車後載李美
    玲，沿臺南市○○路由南往北方向行駛至該處而貿然通過該
    交岔路口，致二車發生碰撞，林亦哲因此受有右手鈍挫傷、
    雙下肢擦傷及鈍挫傷之傷害，李美玲則受有舌部撕裂傷、下
    巴撕裂傷、右股骨骨折、右側脛腓骨開放性骨折、左下肢撕
    裂傷、雙側氣血胸等傷害，李美玲經送醫急救後，仍於98年
    12月4日17時19分許因重度氣血胸合併低血容休克、胸腹撞
    傷肋骨折、腹腔內出血而不治死亡。黃文智、林亦哲於肇事
    後，在未有偵查犯罪職務之機關或公務員發覺其為犯罪人前
    ，即向處理本件道路交通事故而尚不知肇事者為何人之臺南
    市警察局交通警察隊警員供承其等為肇事人，自首並接受裁
    判。
二、案經林亦哲告訴暨臺灣臺南地方法院檢察署檢察官據報相驗
    後自動偵查起訴。
    理  由
一、本件係經被告黃文智、林亦哲就被訴之犯罪事實為有罪之表
    示，而經本院裁定以簡式審判程序加以審理，依刑事訴訟法
    第273條之2、第159條第2項之規定，不適用傳聞法則有關限
    制證據能力之相關規定，合先敘明。
二、上開犯罪事實，業據被告黃文智、林亦哲於本院審理時坦承
    不諱，核與被害人李美玲之配偶林文明於警偵訊中指訴情節
    相符，復有道路交通事故現場圖、道路交通事故調查報告表
    (一)、(二)各1份、國立成功大學醫學院附設醫院乙種診斷證明
    書2份、現場及車輛照片32幀在卷可稽（見相驗卷第11-26頁
    、第29-31頁、第33-34頁），堪認被告2人之自白與事實相
    符。而被害人李美玲係因本件車禍受有舌部撕裂傷、下巴撕
    裂傷、右股骨骨折、右側脛腓骨開放性骨折、左下肢撕裂傷
    、雙側氣血胸等傷害，經送醫急救後，仍於98年12月4日17
    時19分許因重度氣血胸合併低血容休克、胸腹撞傷肋骨折、
    腹腔內出血而不治死亡一情，亦據臺灣臺南地方法院檢察署
    檢察官督同法醫師相驗屬實，有相驗筆錄、相驗屍體證明書
    、檢驗報告書各1份及相驗照片、國立成功大學醫學院附設
    醫院乙種診斷證明書附卷可憑（見相驗卷第33頁、第50-71
    頁）。按汽車行駛時，駕駛人應注意車前狀況及兩車併行之
    間隔，並隨時採取必要之安全措施；且行車速度，依速限標
    誌或標線之規定，無速限標誌或標線者，行車時速不得超過
    50公里；汽車行駛至無號誌或號誌故障而無交通指揮人員指
    揮之交岔路口，支線道車應暫停讓幹線道車先行。未設標誌
    、標線或號誌劃分幹、支線道者，少線道車應暫停讓多線道
    先行，道路交通安全規則第94條第3項、第93條第1項第1款
    、第102條第1項第2款分別定有明文，被告駕車行經上開路
    段，依當時情況並無不能注意之情事，卻疏未注意車前狀況
    ，即超速貿然通過交岔路口，致撞擊亦疏未注意行至號誌故
    障之交岔路口，支線道車應暫停讓幹線道車先行，少線道車
    應暫停讓多線道先行之被告林亦哲所騎乘並搭載被害人李美
    玲，沿臺南市○○路由南往北方向行駛至該處而貿然通過該
    交岔路口之車號9GN-002號重型機車，被告林亦哲因此受有
    前揭傷害，被害人李美玲並因此死亡，被告黃文智、林亦哲
    之駕駛行為均自有過失，本案經送臺灣省臺南區車輛行車事
    故鑑定委員會鑑定及臺灣省車輛行車事故覆議鑑定委員會之
    覆議結果，亦均同此認定，有臺灣省臺南區車輛行車事故鑑
    定委員會99年7月1日南鑑字第0995902229號函所附鑑定意見
    書、臺灣省車輛行車事故覆議鑑定委員會99年9月13日覆議
    字第0996203474號函各1份在卷可佐（見本院卷第19-20頁、
    第56頁），準此，堪認被告黃文智、林亦哲之過失行為，與
    被害人李美玲之死亡結果及被告林亦哲之受傷結果間，均具
    有相當因果關係。是以，本件事證明確，被告黃文智過失致
    人於死與過失傷害之犯行，及被告林亦哲過失致人於死之犯
    行，均堪認定，應予依法論科。
三、核被告黃文智所為，係犯刑法第276條第1項之過失致死罪及
    同法第284條第1項前段之過失傷害罪；而被告林亦哲所為，
    係犯刑法第276條第1項之過失致死罪。被告黃文智上開一過
    失行為致被害人李美玲死亡及被告林亦哲受傷，係一行為同
    時觸犯數罪名，為想像競合犯，應依刑法第55條規定從重論
    以一過失致死罪。原起訴意旨就被告黃文智部分，雖僅論及
    過失致死之犯行，惟被告黃文智上開過失行為致被告林亦哲
    受前開傷害之部分，業據被告林亦哲於警詢時提出告訴，且
    該部分因與已起訴之犯罪事實，具有想像競合犯之裁判上一
    罪關係，為起訴效力所及，本院自應併予審理，附此敘明。
    被告黃文智、林亦哲於肇事後，在未有偵查犯罪職務之機關
    或公務員發覺其為犯罪人前，即向處理本件道路交通事故而
    尚不知肇事者為何人之臺南市警察局交通警察隊警員供承其
    等為肇事人，自首並接受裁判等情，有臺南市○○○道路交
    通事故肇事人自首情形紀錄表2紙在卷足憑（見相驗卷第36-
    37頁），爰均依刑法第62條前段之規定減輕其刑。爰審酌被
    告2人均無前科，素行良好，有臺灣高等法院被告前案紀錄
    表在卷可稽，其生活狀況、智識程度、本件雙方過失情節，
    及被告黃文智迄未能與被害人李美玲之家屬及被告林亦哲達
    成和解，兼衡被告林亦哲與被害人李美玲為母子關係，被害
    人李美玲之家屬表明願意原諒被告林亦哲並希望從輕量刑，
    暨被告2人犯罪後坦承犯行，態度堪稱良好等一切情狀，分
    別量處如主文所示之刑，並均諭知易科罰金之折算標準。末
    查，被告林亦哲前未曾因故意犯罪受有期徒刑以上刑之宣告
    ，有臺灣臺南地方法院檢察署刑案資料查註紀錄表及臺灣高
    等法院被告前案紀錄表各1份在卷可憑，其因一時失慮致犯
    本罪，既與被害人李美玲為母子關係，因此事故失去至親，
    實屬憾事，又被害人李美玲之家屬均表明原諒被告林亦哲，
    信被告林亦哲經此科刑之教訓，已足資警惕，應無再犯之虞
    ，本院因認被告林亦哲所受宣告之刑，以暫不執行為適當，
    併予宣告緩刑2年，以啟自新。
據上論斷，應依刑事訴訟法第273條之1第1項、第299條第1項前
段，刑法第276條第1項、第284條第1項前段、第55條、第62條前
段、第41條第1項前段、第74條第1項第1款，刑法施行法第1條之
1，判決如主文。
本案經檢察官吳坤城到庭執行職務。
中    華    民    國   100    年    3     月    17    日
                        交通法庭  法  官  黃聖涵
以上正本證明與原本無異。
如不服本判決應於收受本判決後10日內向本院提出上訴書狀，並
應敘述具體理由。其未敘述上訴理由者，應於上訴期間屆滿後20
日內向本院補提理由書狀（均須按他造當事人之人數附繕本）「
切勿逕送上級法院」。
                                  書記官  吳揆滿
中    華    民    國   100    年    3     月    17    日
附錄論罪科刑法條：
中華民國刑法第276條第1項
（過失致死罪）
因過失致人於死者，處2年以下有期徒刑、拘役或2千元以下罰金
。
中華民國刑法第284條第1項
（過失傷害罪）
因過失傷害人者，處6月以下有期徒刑、拘役或5百元以下罰金，
致重傷者，處1年以下有期徒刑、拘役或5百元以下罰金。